臺灣桃園地方法院刑事判決
111年度訴緝字第44號
公  訴  人  臺灣桃園地方檢察署檢察官 
被      告  李泓毅


上列被告因妨害自由等案件，經檢察官提起公訴（108年度少連
偵字第298號、108年度偵字第28595號），本院判決如下：
    主  文
甲○○被訴剝奪他人行動自由部分無罪；被訴傷害部分公訴不受理
。
    理  由
壹、無罪部分：
一、公訴意旨略以：緣少年李○晏之兄李淞甫係林芷柔之前男友
    ，因乙○○亦有意追求林芷柔，乙○○與李淞甫因而發生感情糾
    紛，少年李○晏為教訓乙○○，先於民國107年6月8日凌晨0時
    許，邀約乙○○至桃園市中壢區之龍岡大操場談判，再透過網
    路群組聯繫友人召集幫手，經林昱楷聯繫簡翰林、少年賴○
    廷、陳杰軒、被告甲○○、湯維志、曾丞瑜及數名真實姓名年
    籍不詳之人共同至桃園市○○區○○路0段000號士香加油站集結
    後，由林昱楷率領簡翰林、少年賴○廷等人前往桃園市平鎮
    區中豐路台66線橋下，再與少年李○晏、陳建成、郭俊佑、
    少年謝○軒等多人會合後，林昱楷、簡翰林、陳杰軒、被告
    甲○○、陳建成、郭俊佑、湯維志、吳彥槿、曾丞瑜、少年李
    ○晏、少年謝○軒、少年賴○廷等人共同基於妨害自由之犯意
    聯絡，夥同多名身分不詳之人共約20餘人分乘6部自用小客
    車，前往龍岡大操場尋找乙○○，於107年6月8日凌晨0時57分
    許，在桃園市○○區○○路0段000號之萊爾富超商前發現乙○○及
    其友人丙○○之行蹤，少年李○晏、少年賴○廷、陳杰軒、簡翰
    林、被告甲○○、湯維志等人立即下車分持棍棒等器械，衝入
    萊爾富超商內毆打乙○○，乙○○見狀逃至櫃檯後方仍遭強拉出
    店外毆打，林昱楷等人毆打乙○○後，由陳建成將乙○○強拉上
    車牌號碼0000-00號自用小客車之後行李箱拘禁，再將乙○○
    載至桃園市中壢區之御奠園淨界紀念會館停車場，林昱楷等
    人並於該處接續以拳、腳毆打乙○○（傷害部分另為不受理判
    決之諭知，詳後述），至同日凌晨2時許始將乙○○釋放，以
    此方式限制乙○○之行動自由長達1小時之久。因認被告甲○○
    涉犯刑法第302條第1項剝奪他人行動自由罪嫌云云（陳建成
    、簡翰林、郭俊佑、湯維志、吳彥槿、曾丞瑜等人所犯剝奪
    他人行動自由罪，業經本院另行審結）。
二、按犯罪事實應依證據認定之，無證據不得認定犯罪事實；不
    能證明被告犯罪者，應諭知無罪之判決，刑事訴訟法第154
    條第2項、第301條第1項分別定有明文。又刑事訴訟法第161
    條第1項規定：檢察官就被告犯罪事實，應負舉證責任，並
    指出證明之方法。因此，檢察官對於起訴之犯罪事實，應負
    提出證據及說服之實質舉證責任。倘其所提出之證據，不足
    為被告有罪之積極證明，或其指出證明之方法，無從說服法
    院以形成被告有罪之心證，基於無罪推定之原則，自應為被
    告無罪判決之諭知（最高法院92年台上字第128號判例要旨
    參照）。
三、本件公訴意旨認被告甲○○涉犯前開罪嫌，無非係以被告甲○○
    及其他共同被告之供述、少年李○晏及證人乙○○之證述、乙○○受傷照片、超商監視錄影翻拍照片、犯案車輛照片等為其
    主要論據。
四、訊據被告甲○○堅詞否認有何剝奪他人行動自由之犯行，辯稱
    ：我當天有跟曾丞瑜去龍岡路萊爾富超商，我沒有下車，坐
    在車上，看到很多人在打來打去，我沒有參與，也沒有去御
    奠園淨界紀念會館等語。經查：
㈠、證人乙○○於偵查中證稱：在超商外面有20幾個人，我除了認
    識李○晏跟陳建成，其他都不認識；到中壢殯儀館後，當天
    晚上很黑，我只記得有4台車一起到殯儀館，應該還有更多
    台，但我沒有數，有人講話叫我下車，我被人拉下車，下車
    後被實施懲罰等語（見他字卷五第6頁反面），是乙○○僅能
    確認陳建成及李○晏係剝奪其行動自由之人，其他參與之人
    乙○○均不認識。
㈡、證人李○晏於本院少年法庭訊問時證稱：我們集結之後，在萊
    爾富超商發現乙○○，就衝入超商內打乙○○，之後把乙○○塞到
    車子後座，載到御奠園淨界紀念會館停車場；乙○○最後是上
    陳日旭的車，我跟謝○軒、乙○○、陳建成坐同一台車；從萊
    爾富把乙○○押到御奠園淨界紀念會館，那時候很暗，我知道
    有車子進去，有幾個人下車我不知道，當時打乙○○的沒有很
    多人，小陳、小僅（應為「小璟」，即陳建成）有打，其他
    人我都不認識等語（見109少護字373號卷四第45至47頁、第
    122頁、第128頁），是李○晏亦未指證被告甲○○有參與剝奪
    乙○○行動自由之犯行。
㈢、經本院當庭勘驗上開萊爾富超商內監視錄影畫面（下稱錄影
    畫面1），乙○○跑進超商櫃檯內後，李○晏及另一名男子跟著
    跑進櫃檯內強拉乙○○，其他數名男子亦在超商內拉扯乙○○，
    之後乙○○遭拖出店外等情，有本院勘驗筆錄及截圖在卷可佐
    （見本院原訴字卷三第211頁、第213至217頁），然除李○晏
    、謝○軒坦承有進入超商內拉扯乙○○（見109少護字373號卷
    四第45至46頁、他字卷二第176頁）、陳建成坦承有進入超
    商內（見本院原訴字卷三第162頁），以及證人陳柏瑋於警
    詢中指認李○晏、郭志偉、謝裕成係進入超商內擄走乙○○之
    人（見他字卷一第150至151頁）外，被告甲○○否認有進入萊
    爾富超商內拉扯乙○○，而證人乙○○於本院少年法庭訊問時，
    經播放錄影畫面1，其僅能指認李○晏，無法明確指認其他在
    萊爾富超商內之人（見109少護字373號卷三第193頁）；再
    經本院再當庭勘驗路人以手機拍攝之錄影畫面（下稱錄影畫
    面2），可見乙○○躺在地上，周圍大概有10人左右，對乙○○
    又打又踹，之後陳建成將乙○○拖行在地，先拖行至一部白色
    小客車旁，但未讓乙○○上車，之後又繼續將乙○○往前拖行至
    另一台車輛旁等情，有本院勘驗筆錄及截圖在卷可稽（見本
    院原訴字卷三第211至212頁、第218至222頁），然證人乙○○
    於本院少年法庭訊問時，亦僅能指認係遭被告陳建成拖行，
    其他在場之人均無法指認（見109少護字373號卷三第194頁
    ），是上開錄影畫面1、2，亦無從認定被告甲○○有在萊爾富
    超商內、外參與剝奪乙○○行動自由之犯行。
㈣、從而，依證人乙○○、李○晏之證述及錄影畫面1、2，被告甲○○
    是否有共同參與剝奪乙○○之行動自由犯行，已有可疑，公訴
    人所舉之其餘事證，亦無從作為被告甲○○有上開犯行之積極
    證據，自難認定被告甲○○有此部分被訴犯行。
五、綜上所述，公訴人所舉之事證，在客觀上尚未達於通常一般
    人均不致於有所懷疑，得確信其為真實之程度，因尚有合理
    之懷疑存在，本院無從形成有罪之確信，基於無罪推定原則
    ，自應為被告甲○○此部分無罪判決之諭知，以昭審慎。 
貳、不受理部分：
一、公訴意旨略以：被告甲○○與簡翰林、陳建成、郭俊佑、湯維
    志、吳彥槿、曾丞瑜、少年李○晏、謝○軒、賴○廷等人，因
    少年李○晏欲教訓乙○○，遂共同基於傷害之犯意聯絡，夥同
    多名身分不詳之人共約20餘人分乘6部自用小客車，前往龍
    岡大操場尋找乙○○，於107年6月8日凌晨0時57分許，在桃園
    市○○區○○路0段000號之萊爾富超商前發現乙○○及其友人丙○○
    ，被告甲○○、少年李○晏、賴○廷、簡翰林、湯維志等人立即
    下車分持棍棒等器械，衝入萊爾富超商內毆打乙○○，乙○○見
    狀逃至櫃檯後方仍遭強拉出店外毆打，致乙○○之頭部、臉部
    、身體多處受傷，丙○○逃往超商旁巷內，仍遭少年李○晏同
    夥之數名男子分持西瓜刀、石頭及以徒手方式毆打，致丙○○
    之頭部、臉部、身體多處受傷，其後將乙○○載至御奠園淨界
    紀念會館停車場，接續以拳、腳毆打乙○○。因認被告甲○○涉
    犯修正前刑法第277條第1項之傷害罪嫌等語。
二、按告訴乃論之罪，告訴人於第一審辯論終結前，得撤回其告
    訴；又對於共犯之一人撤回告訴者，其效力及於其他共犯；
    告訴經撤回者，法院應諭知不受理之判決，刑事訴訟法第23
    8條第1項、第239頁、第303條第3款分別定有明文。
三、經查，被告甲○○因涉犯修正前刑法第277條第1項之傷害罪，
    經檢察官提起公訴，該罪依同法第287條前段規定，須告訴
    乃論。茲因乙○○、丙○○已具狀撤回對共犯陳建成、郭俊佑、
    吳彥槿之告訴，有刑事撤回告訴狀在卷可稽（見本院原訴字
    卷二第83頁、第85頁），且其等撤回告訴之效力及於被告甲○○，揆諸前開規定，就被告甲○○被訴傷害部分，應為不受理
    判決之諭知。
據上論斷，應依刑事訴訟法第301條第1項、第303條第3款，判決
如主文。
本案經檢察官邱文中提起公訴，檢察官黃翎樵到庭執行職務。
中　　華　　民　　國　　111 　年　　8 　　月　　31　　日
                  刑事第九庭審判長法    官  陳品潔
　　　　　　　　　
　　　　　　　　　                法    官  王鐵雄
　　　　　　　　　
　　　　　　　　　                法    官  蔣彥威
以上正本證明與原本無異。
如不服本判決應於收受判決後20日內向本院提出上訴書狀，並應
敘述具體理由。其未敘述上訴理由者，應於上訴期間屆滿後20日
內向本院補提理由書(均須按他造當事人之人數附繕本)「切勿逕
送上級法院」。 
　　　　　　　　　　　　　　　    書 記 官　賴葵樺
中　　華　　民　　國　　111 　年　　8 　　月　　31　　日